【裁判字號】    99,訴,2756
【裁判日期】    991231
【裁判案由】    毒品危害防制條例
【裁判全文】
臺灣臺中地方法院刑事判決              99年度訴字第2756號
公  訴  人  臺灣臺中地方法院檢察署檢察官
被      告  劉俊義
上列被告因違反毒品危害防制條例案件，經檢察官提起公訴（99
年度撤緩毒偵字第107號），本院依簡式審判程序判決如下：
    主  文
劉俊義施用第一級毒品，累犯，處有期徒刑壹年，扣案之第一級
毒品海洛因貳包（海洛因驗餘淨重合計點玖肆公克）、摻
有第一級毒品海洛因之香菸肆支均沒收銷燬之，另扣案之分裝杓
貳支均沒收；又施用第二級毒品，累犯，處有期徒刑捌月，扣案
之第二級毒品甲基安非他命壹包（甲基安非他命驗餘淨重零點零
捌壹伍公克）沒收銷燬之，另扣案之玻璃吸食器壹組、玻璃球壹
個、分裝杓貳支均沒收。應執行有期徒刑壹年柒月，扣案之第一
級毒品海洛因貳包（海洛因驗餘淨重合計點玖肆公克）、
摻有第一級毒品海洛因之香菸肆支、第二級毒品甲基安非他命壹
包（甲基安非他命驗餘淨重零點零捌壹伍公克）均沒收銷毀之，
另扣案之玻璃吸食器壹組、玻璃球壹個、分裝杓貳支均沒收。
    事  實
一、劉俊義前因自民國88年8月中旬某日起至同年12月6日止施用
    第二級毒品之案件，經本院以88年度易字第3158號判處有期
    徒刑8月確定。因竊盜案件，經臺灣彰化地方法院以93年度
    易字第658號判處有期徒刑4月確定，嗣經上訴，再由臺灣高
    等法院臺中分院以94年度上易字第1325號駁回上訴而確定，
    因施用第一級毒品、第二級毒品案件，經臺灣彰化地方法院
    以93年度訴字第885號分別判處有期徒刑1年、10月，應執行
    有期徒刑1年8月確定，上開案件，再經臺灣高等法院臺中分
    院以95年度聲字第205號裁定合併定其應執行之刑為有期徒
    刑1年11月確定；因妨害兵役案件，經臺灣彰化地方法院以9
    4年度易字第167號判處有期徒刑3月確定（第1案），因施用
    第一級毒品、第二級毒品案件，經本院以94年度訴字第1315
    號分別判處有期徒刑11月、5月，應執行有期徒刑1年2月確
    定（第2案），因贓物、竊盜、偽造文書案件，經本院以95
    年度訴字第2063號分別判處有期徒刑1年、8月、8月，應執
    行有期徒刑2年2月確定（第3案），因贓物案件，經臺灣苗
    栗地方法院以95年度苗簡字第10號判處有期徒刑5月確定（
    第4案）；上開案件，嗣經送監接續執行，後經本院以96年
    度聲減字第1329號裁定，將第1案減為有期徒刑1月又15日，
    將第2案分別減為有期徒刑5月又15日、2月又15日，將第3案
    分別減為有期徒刑6月、4月、4月，將第4案減為有期徒刑2
    月又15日，並合併定其應執行之刑為有期徒刑1年10月確定
    ，於97年9月17日因縮短刑期假釋出監付保護管束，甫於97
    年10月30日縮刑期滿未經撤銷假釋，而執行完畢。另因施用
    毒品案件，經本院以88年度毒聲字第2310號裁定送觀察、勒
    戒後，認無繼續施用毒品之傾向，於88年4月27日執行完畢
    ，並經臺灣臺中地方法院檢察署檢察官以88年度毒偵字第96
    60號為不起訴處分確定；復因首揭施用毒品案件，經本院以
    88年度毒聲字第5773號裁定送強制戒治，嗣經戒治所評定合
    格，認無繼續戒治之必要，由本院以89年度毒聲字第2072號
    裁定停止戒治，於89年5月2日停止戒治，所餘戒治期間付保
    護管束，後經本院裁定撤銷停止戒治，令入戒治處所繼續施
    以強制戒治，於90年2月3日執行完畢。詎劉俊義猶不知悔改
    ，復基於施用第一級毒品海洛因之犯意，於98年4月16日上
    午8時許，在其友人周木山位於臺中市○○區○○路48-53號
    住處內，以將第一級毒品海洛因摻入香菸點燃抽吸之方式，
    施用第一級毒品海洛因1次；另基於施用第二級毒品甲基安
    非他命之犯意，於同日某時許，在上開地點，以將第二級毒
    品甲基安非他命粉末置於玻璃球管內用火燒烤而吸其煙霧之
    方式，施用第二級毒品甲基安非他命1次。嗣於98年4月16日
    上午11時15分許，為警持本院核發之搜索票至周木山上開住
    處搜索而當場查獲，並扣得第一級毒品海洛因2包（海洛因
    驗餘淨重合計3.3934公克）、第二級毒品甲基安非他命1包
    （甲基安非他命驗餘淨重0.0815公克）、摻有第一級毒品海
    洛因之香菸4支，及其所有、供自己施用第一級毒品與第二
    級毒品所有之分裝杓2支、供自己施用第二級毒品所用之玻
    璃吸食器1組、玻璃球1個，而查悉上情。
二、案經臺中市警察局第一分局報告臺灣臺中地方法院檢察署檢
    察官偵查起訴。
    理  由
一、按除被告所犯為死刑、無期徒刑、最輕本刑為3年以上有期
    徒刑之罪或高等法院管轄第一審案件者外，於刑事訴訟法第
    273條第1項程序進行中，被告先就被訴事實為有罪之陳述時
    ，審判長得告知被告簡式審判程序之旨，並聽取當事人、代
    理人、辯護人及輔佐人之意見後，裁定進行簡式審判程序；
    除簡式審判程序、簡易程序及第376條第1款、第2款所列之
    罪之案件外，第一審應行合議審判；刑事訴訟法第273條之
    1第1項、第284條之1分別定有明文。本件被告劉俊義所犯係
    死刑、無期徒刑、最輕本刑為3年以上有期徒刑或高等法院
    管轄第一審案件以外之罪，且於本院行準備程序時就被訴事
    實為有罪之陳述，經受命法官告知簡式審判程序之旨，並聽
    取公訴人、被告之意見後，本院合議庭認無不得或不宜改依
    簡式審判程序進行之處，經評議結果，裁定改由受命法官獨
    任行簡式審判程序，合先敘明。
二、訊據被告劉俊義對於上開施用第一級毒品海洛因、第二級毒
    品甲基安非他命之犯行，均坦承不諱，且其於99年4月16日
    為警查獲後，經警採其尿液送驗，結果呈嗎啡、甲基安非他
    命陽性反應，此有中山醫學大學附設醫院檢驗科藥物檢測中
    心尿液檢驗報告、尿液代號與真實姓名對照表各1紙在卷可
    稽。再扣案之白色粉末2包、香菸4支、白色結晶1包，經送
    行政院衛生署草屯療養院鑑定結果，其中，白色粉末2包均
    含海洛因成分，海洛因送驗淨重合計3.4004公克、驗餘淨重
    合計3.3934公克；香菸4支均含海洛因成分；白色結晶1包確
    含甲基安非他命成分，甲基安非他命送驗淨重0.0823公克、
    驗餘淨重0.0815公克，此有行政院衛生署草屯療養院草療鑑
    字第0980400185號鑑定書1紙附卷可參，並有現場照片18幀
    在卷為證，以及第一級毒品海洛因2包、第二級毒品甲基安
    非他命1包、香菸4支、玻璃吸食器1組、玻璃球1個、分裝杓
    2支扣案為憑，足徵被告之自白確與事實相符。另按毒品危
    害防制條例於92年7月9日修正公布，自93年1月9日施行，其
    中第20條、第23條將施用毒品之刑事處遇程序，區分為「初
    犯」及「5年內再犯」、「5年後再犯」。依其立法理由之說
    明：「初犯」，經觀察、勒戒或強制戒治後，應為不起訴處
    分或不付審理之裁定；經觀察、勒戒或強制戒治執行完畢釋
    放後，「5年內再犯」者，因其再犯率甚高，原實施之觀察
    、勒戒及強制戒治既已無法收其實效，爰依法追訴或裁定交
    付審理。至於經觀察、勒戒或強制戒治執行完畢釋放後，「
    5年後再犯」者，前所實施之觀察、勒戒或強制戒治已足以
    遮斷其施用毒品之毒癮，為期自新及協助其斷除毒癮，仍適
    用「初犯」規定，先經觀察、勒戒或強制戒治之程序。從而
    依修正後之規定，僅限於「初犯」及「5年後再犯」2種情形
    ，始應先經觀察、勒戒或強制戒治程序。倘被告於5年內已
    再犯，經依法追訴處罰，縱其第3次（或第3次以上）再度施
    用毒品之時間，在初犯經觀察、勒戒或強制戒治執行完畢釋
    放5年以後，已不合於「5年後再犯」之規定，且因已於「5
    年內再犯」，顯見其再犯率甚高，原實施觀察、勒戒或強制
    戒治，已無法收其實效，即應依該條例第10條處罰（最高法
    院97年度第5次刑事庭會議決議參照）。本件被告前因施用
    毒品，經送觀察、勒戒後，於88年4月27日執行完畢，又於5
    年內之自88年8月中旬某日起至同年12月6日止施用第二級毒
    品，經本院以88年度易字第3158號判處有期徒刑8月確定，
    有臺灣臺中地方法院檢察署刑案資料查註紀錄表及臺灣高等
    法院被告前案紀錄表各1份在卷可考，則其再犯本件施用第
    一級毒品、第二級毒品，按諸前揭說明，自無毒品危害防制
    條例第20條第3項規定之適用，而應按同條例第23條第2項規
    定，依法論科。本件事證明確，被告施用第一級毒品海洛因
    、第二級毒品甲基安非他命之犯行，均堪認定。
三、核被告所為，分別係犯毒品危害防制條例第10條第1項之施
    用第一級毒品罪、同條第2項之施用第二級毒品罪。被告為
    施用第一級毒品、第二級毒品，而持有各該級毒品，其持有
    之低度行為，應各為施用之高度行為所吸收，均不另論罪。
    再被告所犯上開2罪，係犯意各別，行為互殊，應予分論併
    罰。被告前因竊盜案件，經臺灣彰化地方法院以93年度易字
    第658號判處有期徒刑4月確定，嗣經上訴，再由臺灣高等法
    院臺中分院以94年度上易字第1325號駁回上訴而確定，因施
    用第一級毒品、第二級毒品案件，經臺灣彰化地方法院以93
    年度訴字第885號分別判處有期徒刑1年、10月，應執行有期
    徒刑1年8月確定，上開案件，再經臺灣高等法院臺中分院以
    95年度聲字第205號裁定合併定其應執行之刑為有期徒刑1年
    11月確定；因妨害兵役案件，經臺灣彰化地方法院以94年度
    易字第167號判處有期徒刑3月確定（第1案），因施用第一
    級毒品、第二級毒品案件，經本院以94年度訴字第1315 號
    分別判處有期徒刑11月、5月，應執行有期徒刑1年2月確定
    （第2案），因贓物、竊盜、偽造文書案件，經本院以95 年
    度訴字第2063號分別判處有期徒刑1年、8月、8月，應執行
    有期徒刑2年2月確定（第3案），因贓物案件，經臺灣苗栗
    地方法院以95年度苗簡字第10號判處有期徒刑5月確定（第4
    案）；上開案件，嗣經送監接續執行，後經本院以96年度聲
    減字第1329號裁定，將第1案減為有期徒刑1月又15日，將第
    2案分別減為有期徒刑5月又15日、2月又15日，將第3案分別
    減為有期徒刑6月、4月、4月，將第4案減為有期徒刑2月又1
    5日，並合併定其應執行之刑為有期徒刑1年10月確定，於97
    年9月17日因縮短刑期假釋出監付保護管束，甫於97年10月3
    0日縮刑期滿未經撤銷假釋，而執行完畢等情；此有臺灣臺
    中地方法院檢察署刑案資料查註紀錄表及臺灣高等法院被告
    前案紀錄表各1份在卷可稽，其於受有期徒刑執行完畢後，5
    年以內故意再犯本件有期徒刑以上之2罪，均為累犯，應依
    刑法第47條第1項規定，各加重其刑。爰審酌被告曾因施用
    毒品經送觀察、勒戒、強制戒治後，仍未能戒斷，再犯本案
    之罪，顯然未能善體國家設置觀察、勒戒、強制戒治機構，
    協助毒品施用者戒除毒癮之良法美意，及其犯罪之動機、目
    的、生活狀況、智識程度、品行、所生危害，暨犯罪後坦承
    犯行，態度尚屬良好等一切情狀，分別量處如主文所示之刑
    ，並定其應執行之刑。扣案之海洛因2包（海洛因驗餘淨重
    合計3.3934公克）、甲基安非他命1包（甲基安非他命驗餘
    淨重0.0815公克），分別為毒品危害防制條例第2條第2項第
    1款、第2款所稱之第一級毒品、第二級毒品，另扣案摻有第
    一級毒品海洛因之香菸4支，因所摻雜之第一級毒品海洛因
    ，業與香菸內菸草混合，難以析離，均應依同條例第18條第
    1項前段規定，分別沒收銷燬之。另扣案之分裝杓2支、玻璃
    吸食器1組、玻璃球1個，均為被告所有，其中分裝杓2支，
    係供其施用第一級毒品海洛因及第二級毒品甲基安非他命所
    用之物，玻璃吸食器1組、玻璃球1個，係供其施用第二級毒
    品所用之物，此經被告供承明確（本院卷第58、59頁），爰
    依刑法第38條第1項第2款規定，分別宣告沒收。至於扣案之
    行動電話3支（含SIM卡各1枚），雖係被告所有，然既無積
    極證據足資證明係供其犯本案所用或因本案犯罪所得之物，
    且均非屬違禁物，自不得宣告沒收，附此敘明。
據上論斷，應依刑事訴訟法第273條之1第1項、第299條第1項前
段，毒品危害防制條例第10條第1項、第2項、第18條第1項前段
，刑法第11條前段、第47條第1項、第51條第5款、第38條第1項
第2款，判決如主文。
本案經檢察官黃永福到庭執行職務。
中    華    民    國    99    年    12    月    31    日
                  刑事第十五庭  法  官  鄭舜元
以上正本證明與原本無異。
如不服本判決應於收受判決後10日內向本院提出上訴書狀，並
應應敘述具體理由。其未敘述上訴理由者，應於上訴期間屆滿
後20日內向本院補提理由書(均須按他造當事人之人數附繕本)
「切勿逕送上級法院」。
                                書記官  黃聖心
中    華    民    國    99    年    12    月    31    日
附錄：論罪科刑法條：
毒品危害防制條例第10條：
施用第一級毒品者，處6月以上5年以下有期徒刑。
施用第二級毒品者，處3年以下有期徒刑。

司法院資訊處製作；財團法人民間司法改革基金會備份。
